【裁判字號】    89,訴,38
【裁判日期】    890602
【裁判案由】    盜匪等
【裁判全文】
臺灣高雄地方法院刑事判決                            八十九年度訴字第三八號
    公  訴  人  臺灣高雄地方法院檢察署檢察官
    被      告  庚○○
    被      告  甲○○
    指定辯護人  乙○
右列被告等因盜匪等案件，經檢察官提起公訴（八十八年度偵字第二六二四六號），
乙○判決如左：
    主  文
庚○○行使變造國民身分證，足以生損害於他人，處有期徒刑參月，如易科罰金，以
參佰元折算壹日。經變造之己○○身分證上「庚○○」之照片壹幀沒收。
甲○○無罪。
    事  實
一、庚○○曾因違反麻醉藥品管理條例案件，經法院判處有期徒刑五月，於民國八十
    一年十二月十五日執行完畢（不構成累犯），並八十八年間因毒品案件，經台灣
    高雄地方法院檢察署發佈通緝。其於八十八年十月間某日，在高雄市○○區○○
    路三八七號前，拾獲己○○所有之身分證一枚，竟意圖為自己不法所有予以侵占
    入己，並為掩飾其通緝犯之身分，基於變造身分證之故意，於拾獲後數日內，在
    其高雄市○○區○○路八四號住處，換貼其自己之照片於上開身分證上，予以變
    造，足生損害於林孟聰，擬俟機行使。嗣於八十八年十月二十二日零時二十分許
    ，在高雄市○○區○○街六十七號八樓之六，經警查緝通緝犯時，庚○○為掩飾
    身分，乃向員警出示而行使該變造之己○○國民身分證，但旋為警識破，並扣得
    經變造之己○○國民身分證一枚。
二、案經高雄市政府警察局楠梓分局移送台灣高雄地方法院檢察署檢察官偵查起訴。
    理  由
壹、被告庚○○部分：
  一、右揭拾獲被害人己○○身分證加以侵占入己，並將之換貼相片之事實，業據被
      告庚○○坦承不諱，並經被害人己○○於警訊時指述綦詳，惟其另辯稱：並未
      使用變造的身分證云云。然被告於八十八年十月二十二日零時二十分許，在高
      雄市○○區○○街六十七號八樓之六，為警查緝通緝犯時，出示變造之己○○
      身分證，並說要帶同員警去找庚○○，經在場之某女子說明，始為警識破等情
      ，業據查獲本件之員警朱玉逢證述在卷，足認被告前開辯解為避重就輕之詞，
      不足採；此外復有遭變造之己○○身分證一枚扣案可憑，被告犯行堪予認定。
  二、按被告於拾得己○○身分證後，將之侵占入己，並換貼自己照片，予以變造行
      使，足生損害於己○○本人，核被告所為，係犯刑法第三百三十七條侵占遺失
      物罪、第二百十六條、第二百十二條之行使變造身分證罪，其變造身分證之低
      度行為，已為其進而行使之高度行為所吸收，不復論罪。被告所犯二罪間，有
      方法結果之牽連關係，應從較重之行使變造身分證罪論處。公訴人雖僅論及被
      告變造身分證罪，惟既與行使變造身分證罪間有吸收關係，乙○自得一併審理
      。爰審酌被告為一己之便，侵占他人身分證加以變造，前曾受有期徒刑之宣告
      ，及事後坦承部分犯行，態度尚稱良好等一切情狀，量處如主文所示之刑，並
      諭知易科罰金之折算標準。經變造之己○○身分證上「庚○○」照片一幀，係
      被告所有且供犯罪所用之物，應依刑法第三十八條第一項第二款之規定宣告沒
      收。
貳、被告甲○○部分：
  一、公訴意旨如附件起訴書所載。
  二、按犯罪事實應依證據認定之，無證據不得推定其犯罪事實，刑事訴訟法第一百  五
      五十四條定有明文。又認定不利於被告之事實，須依積極證據，苟積極證據不
      足為不利於被告事實之認定時，即應為有利於被告之認定，更不必有何有利之
      證據（最高法院三十年上字第八一六號判例參照）。本件公訴人認被告甲○○
      涉有盜匪罪嫌，係以告訴人丙○○之指述、證人丁○○之證述為據。惟訊據被
      告堅決否認有盜匪犯行，辯稱：伊沒有搶丙○○的機車等語。經查：(一)、證人
      丁○○固於警訊時供稱於本案發前約二小時，在高雄市○○區○○路二六０號
      前，遭八名騎重型機車之男子，搶走重型拼裝機車一部，惟其於乙○審理時，
      到庭明確證述被告並非搶奪其機車之人等語（見八十九年五月三日審判筆錄）
      ，顯見被告並非所謂搶奪丁○○之八人強盜集團，而是否即是強盜告訴人丙○○機車之八人強盜集團，亦屬可疑。(二)、本件於查獲被告之時，並未扣得任何
      有關盜匪之贓、證物，此業經查獲被告之員警戊○○證述在卷，且告訴人所稱
      搶匪逃逸時所乘坐之車牌號碼ＹＯ─六八九一號小客車，車主為禾田有限公司
      ，此有卷附高雄市監理處八十九年五月十八日函可按，亦無事證可認與被告有
      關。(三)、告訴人丙○○固一再指述被告有盜匪行為，而以告訴人丙○○與被告
      素不相識，亦應認告訴人丙○○不可能故意誣指被告；然在告訴人丙○○遭搶
      之短暫時間內，又處於極度緊張情況下，其是否能無誤的記住盜匪之面貌，在
      心理上、生理上已屬有所不能，且本件發生之時間為晚間十時許，地點在高速
      公路楠梓交流道旁之便道，證人戊○○亦證稱當地燈光不是很亮，更增加告訴
      人丙○○辨識盜匪之困難度，則告訴人丙○○或因此誤認被告為盜匪自屬可能
      ，是在無其他事證可佐告訴人丙○○之指述情況下，本件自難僅以告訴人東揚
      之指述，即為被告不利之認定。
  三、是綜上所述，告訴人丙○○遭搶固係事實，惟既無其他事證可佐告訴人東揚之
      指述，而依前所述又有誤認之可能，本件顯乏事證可認被告有公訴人所指之盜
      匪犯行。此外，復查無其他積極證據足證被告有何盜匪犯行，不能證明被告犯
      罪，依法應為無罪之諭知。
據上論斷，應依刑事訴訟法第二百九十九條第一項前段、第三百零一條第一項，刑法
第二百十六條、第二百十二條、第三百三十七條、第五十五條、第四十一條、第三十
八條第一項第二款，罰金罰緩提高標準條例第一條前段、第二條，判決如主文。
中      華      民      國    八十九    年      六      月      二      日
                                  臺灣高雄地方法院刑事第一庭
                                      法  官    曾  逸  誠
右正本證明與原本無異。
如不服本判決，應於判決送達後十日內，向乙○提出上訴狀。
                                      書記官    許玉城
中    華    民    國      八十九      年      六      月      二      日
附錄本案論罪科刑法條全文：
刑法第二百十二條：偽造、變造護照、旅券、免許證、特許證及關於品行、能力、服
                  務或其他相類之證書、介紹書，足以生損害於公眾或他人者，處
                  一年以下有期徒刑、拘役或三百元以下罰金。
刑法第二百十六條：行使第二百十條至第二百十五條之文書者，依偽造、變造文書或
                  登載不實事項或使登載不實事項之規定處斷。
刑法第三百三十七條：意圖為自己或第三人不法之所有，而侵占遺失物、漂流物或其
                    他離本人所持有之物者，處五百元以下罰金。


司法院資訊處製作；財團法人民間司法改革基金會備份。
